臺灣臺北地方法院民事判決
　　　　　　　　　　　　　　　　  109年度北簡字第3538號
原      告  陳阿勉  

訴訟代理人  郭錦珠  
            張宸浩律師  
複  代理人  潘俊廷律師
被      告  周麗眞  
訴訟代理人  王瀚興律師
上列當事人間請求修復漏水等事件，本院於民國110年9月27日言
詞辯論終結，判決如下：
    主      文
被告應將門牌號碼臺北市○○區○○街○○○○○號二樓房屋依臺灣防水
工程技術協進會民國一０九年十二月七日台防（一０九）工協會第
一九五號鑑定報告書（附件五）第三十六至四十二頁所載處理順
序及工程項目修復至不漏水狀態。
被告應給付原告新臺幣壹拾參萬柒仟伍佰玖拾柒元及自民國一０
九年四月六日起至清償日止，按週年利率百分之五計算之利息。
原告其餘之訴駁回。
訴訟費用由被告負擔百分之七十三，餘由原告負擔。
本判決第一項得假執行。但被告以新臺幣貳拾貳萬陸仟柒佰伍拾
柒元為原告預供擔保，得免為假執行。
本判決第二項得假執行。但被告以新臺幣壹拾參萬柒仟伍佰玖拾
柒元為原告預供擔保，得免為假執行。
    事實及理由
壹、程序方面：
　　按訴狀送達後，原告不得將原訴變更或追加他訴，但擴張或
    減縮應受判決事項之聲明，不在此限。又不變更訴訟標的，
    而補充或更正事實上或法律上之陳述者，非為訴之變更或追
    加。民事訴訟法第255條第1項第3款及第256條分別定有明文
    。查原告起訴時訴之聲明原為：「（一）被告應將門牌號碼
    臺北市○○區○○街00○0號建物天花板漏水部分，修復至不漏水
    之狀態。（二）被告應給付原告新臺幣（下同）50萬元，及
    自起訴狀繕本送達翌日起至清償日止，按週年利率5%計算之
    利息。（三）原告願供擔保，請准宣告假執行。」（見本院
    卷第7頁），嗣於民國110年8月16日具狀變更訴之聲明為：
    「（一）被告應將門牌號碼臺北市○○區○○街00○0號1樓建物
    （下稱系爭1樓）天花板漏水部分，修復至不漏水之狀態。
    修復方法為將系爭1樓及門牌號碼臺北市○○區○○街00巷0號2
    樓之2建物（下稱系爭2樓），按照臺灣防水工程技術協進會
    （下稱防水協進會）109年11月17日鑑定報告書（附件5）第
    36至42頁所載方法修繕。（二）被告應給付原告13萬7,597
    元，及自起訴狀繕本送達翌日起至清償日止，按週年利率5%
    計算之利息。（三）被告應給付原告13萬5,646元，及自起
    訴狀繕本送達翌日起至清償日止，按週年利率5%計算之利息
    。（四）如受有利判決，原告願供擔保，請准宣告假執行。
    」（見本院卷第325至327頁），核其訴之聲明第1項屬補充
    法律上之陳述，其餘屬減縮應受判決事項之聲明，與前揭規
    定相符，應予准許。　　
貳、實體方面：　　
一、原告起訴主張：原告為系爭1樓之所有權人，被告為系爭2樓
    之所有權人。因系爭2樓之管線及樓地板於107年間發生漏水
    ，並滲漏水至系爭1樓，造成系爭1樓後半段天花板滲水、變
    形及油漆剝落。又原告於漏水期間因長期擔心系爭1樓天花
    板可能龜裂崩塌，造成原告身心痛苦不己，故被告應賠償原
    告精神慰撫金13萬5,646元，爰依民法第184條、第191條、
    第195條、第196條、第213條、第215條、第216條及第767條
    提起本件訴訟等語。並聲明：（一）被告應將系爭1樓天花
    板漏水部分，修復至不漏水之狀態。修復方法為將系爭1樓
    及系爭2樓，按照系爭鑑定報告（附件5）第36至42頁所載方
    法修繕。（二）被告應給付原告13萬7,597元，及自起訴狀
    繕本送達翌日起至清償日止，按週年利率5%計算之利息。（
    三）被告應給付原告13萬5,646元，及自起訴狀繕本送達翌
    日起至清償日止，按週年利率5%計算之利息。（四）如受有
    利判決，原告願供擔保，請准宣告假執行。
二、被告則以：公寓大廈管理條例係於84年施行，系爭2樓雖為
    公寓形式房屋，惟其建物登記日期為70年5月5日，是本件得
    否適用公寓大廈管理條例第6、10、12條規定，顯有疑義。
    又原告以民法第191條為請求依據，然依民法第820條及臺灣
    高等法院第104年度上易字第1112號判決意旨，民法第191條
    屬過失主義，且須依照行為人職業性質與社會交易習慣和法
    令規定決定注意義務，不能僅因兩造間漏水原因與費用認知
    之落差而認定被告有故意過失。另系爭1樓屋齡已逾40年，
    而系爭鑑定報告研判漏水原因為冷給水管與防水層老舊有關
    ，故老舊公寓之損害應由兩造共同負擔，不應由被告獨自承
    擔，且系爭1樓天花板修復費用亦應予以折舊50%。再者，系
    爭1樓現由原告之承租人經營理髮業，並於4月13日休假後正
    常營業，依一般人經驗法則，擔心系爭1樓天花板崩塌可能
    及造成身心痛苦之人應為承租人而非原告，故原告請求精神
    慰撫金顯不合理等語，資為抗辯。並聲明：（一）原告之訴
    駁回。（二）如受不利益判決，被告願供擔保請准宣告免為
    假執行。
三、經查，原告為系爭1樓之所有權人、被告為系爭2樓之所有權
    人等情，此有建物登記第三類謄本、建物登記公務用謄本及
    建物登記第一類謄本等件在卷可稽（見本院卷第25至29頁、
    第61頁及第67頁），且為兩造所不爭執，堪信為真實。
四、得心證之理由：
（一）按因故意或過失，不法侵害他人權利者，負損害賠償責任
      。負損害賠償責任者，除法律另有規定或契約另有訂定外
      ，應回復他方損害發生前之原狀。民法第184條第1項前段
      及第213條第1項分別定有明文。又土地上之建築物或其他
      工作物所致他人權利之損害，由工作物之所有人負賠償責
      任。但其對於設置或保管並無欠缺，或損害非因設置或保
      管有欠缺，或於防止損害之發生，已盡相當之注意者，不
      在此限，民法第191條第1項定有明文。是以，除非工作物
      所有人能舉證證明上開法條但書所示之情形存在，得免負
      侵權行為損害賠償責任外，因土地上之工作物造成他人之
      損害，即依法推定工作物所有人有過失，而應負侵權行為
      損害賠償責任（最高法院96年臺上字第489號判決意旨參
      照）。另民法第191條第1項所謂之土地上之工作物，係指
      以人工作成之設施，建築物係其例示。而建築物內部之設
      備如天花板、樓梯、水電配置管線設備等，屬建築物之成
      分者，固為建築物之一部，應包括在內（最高法院95年度
      臺上字第310號判決意旨參照）。
（二）關於原告請求被告修復系爭2樓漏水部分：　　　
　　　原告主張系爭1樓漏水與系爭2樓管線及樓地板有關，為被
      告所否認。而本院前就原告主張之上開情事於109年10月5
      日囑託防水協進會就：1、系爭1樓後半段是否有漏水情形
      ？倘是，漏水狀況、所在確切位置及面積各為何？該漏水
      原因是否與系爭2樓有關？倘有關連，其原因為何？（見
      本院卷第135頁）進行鑑定，嗣防水協進會於109年12月7
      日作成台防（109）工協會字第195號鑑定報告書（下稱系
      爭鑑定報告），鑑定結果為：「…13.綜上數據測試研判漏
      水原因：①為系爭2樓，冷給水管有破損，並有造成系爭1
      樓房屋，後半段天花板明顯滲漏水現象。②為系爭2樓，客
      廳、主臥、陽台廁所防水層有破損現象，並有造成系爭1
      樓後半段天花板漏水現象。該建築物經過長期、溫度或濕
      度變化…等原因，造成局部結構體產生裂縫，水分會沿裂
      縫或損壞處滲入樓板及牆壁內，而造成內部含水量增加，
      使天花板及牆面滲水並長期含水量增加，這些水份進而分
      解水泥內之鈣、鎂、鉀等鹽類並與之反應形成氫氧化物。
      而這些氫氧化物由濕氣帶與空氣中之二氧化碳反應後，形
      成白色膨脹之碳酸鹽結晶體（俗稱壁癌）…14.漏水成因鑑
      定說明…（1）後半段有滲漏水之情形；所在確切位置，詳
      如使用執照圖紅色所示位置，（附件二、第12頁所示）。
      面積為長578公分×寬473公分，為27㎡。與系爭2樓有關。
      其原因為①為系爭2樓，冷給水管有破損，並造成系爭1樓
      房屋，後半段天花板明顯滲透水現象。②為系爭2樓，客廳
      、主臥、陽台廁所防水層有破損現象，並有造成系爭1樓
      後半段天花板漏水現象。」（見本院卷第165至167頁），
      堪認系爭1樓後半段部分天花板漏水與系爭2樓冷給水管破
      損及與系爭2樓客廳、主臥及陽台廁所防水層破損有關，
      而系爭2樓為被告使用範圍，故被告本應負維護之責。又
      本院前就系爭2樓漏水修復至不再漏水狀態所需必要方法
      、項目及費用各為何？委請防水協進會進行鑑定（見本院
      卷第135頁），依系爭鑑定報告所載為：「…系爭2樓修復
      至不再漏水狀態所需必要方法、項目及費用各為何？如系
      爭鑑定報告附件五、修復方式與計價概估所示，系爭1樓
      天花板修復費用為13萬7,597元。排除侵害及回復原狀之
      修復工程，需進入系爭2樓及系爭1樓房屋室內施工，並且
      除了系爭1樓房屋修復外，尚須將同號棟系爭2樓廁所同時
      維修，方可回復原狀。」（見本院卷第167至169頁），則
      原告請求被告應將系爭2樓依系爭鑑定報告（附件5）第36
      至42頁所示之方式修復至不漏水狀態，應屬有據。
（三）關於原告請求被告給付系爭1樓天花板修復費用13萬7,597
      元部分：
 　1、查系爭1樓漏水原因係因系爭2樓冷給水管及防水層破損所
      導致，且被告為系爭2樓所有權人，是依前開說明，本應
      就系爭2樓負管理、維護之責，是被告未盡其維護修繕之
      義務，導致系爭1樓漏水而受有損害，兩者間有相當因果
      關係，則原告依據上開規定請求被告賠償其系爭1樓因漏
      水所受之損害，應屬有據。至被告辯稱老舊公寓之損害應
      由兩造共同負擔，然上開破損之冷給水管及防水層係所屬
      於被告系爭2樓內部，核與系爭1樓無涉，故被告辯稱原告
      應共同負擔，難認有據。又依系爭鑑定報告，就修繕系爭
      1樓天花板之費用為13萬7,597元（見本院卷第223頁），
      從而，原告請求被告給付13萬7,597元，應屬有據。
　 2、至被告辯稱系爭1樓天花板修復費用應予折舊云云。惟按
      修理材料依其性質，有獨立與附屬之別，若修理材料對於
      物之本體而言，已具獨立存在價值，因更換新品結果，將
      促成物於修繕後使用效能或交換價值之提昇，則侵權行為
      被害人逕以新品價額請求賠償，與舊品相較，勢將造成額
      外利益，而與損害賠償僅在填補損害之原理有違，故此部
      分修復費用之請求，非屬必要，應予折舊，最高法院77年
      度第9次民事庭會議決議㈠有關折舊之意見，應係專指此種
      情形而言。反之，若修理材料本身不具獨立價值，僅能附
      屬他物而存在，或須與他物結合，方能形成功能之一部者
      ，更換新品之結果，既無獲取額外利益之可言，且市場上
      復無舊品之交易市價可供參酌時，侵權行為被害人以新品
      修繕，就其價額請求賠償，仍屬必要與相當，無須予以折
      舊。查本件原告所有系爭1樓天花板之修復項目，包括舊
      有油漆刮除至結構體或磚造、素面整理清潔、塗布係酸質
      系防水材及批土等項目，並無任何具有獨立存在價值之修
      理材料，且均為回復原狀所必要之費用，自無折舊之適用
      ，是被告上開所辯，尚難憑採。
（四）關於原告請求被告賠償精神慰撫金13萬5,646元部分：　
      按不法侵害他人之身體、健康、名譽、自由、信用、隱私
      、貞操，或不法侵害其他人格法益而情節重大者，被害人
      雖非財產上之損害，亦得請求賠償相當之金額，民法第19
      5條第1項前段定有明文。又按於他人居住區域發出超越一
      般人社會生活所能容忍之噪音，應屬不法侵害他人居住安
      寧之人格利益，如其情節重大，被害人非不得依民法第19
      5條第1項規定請求賠償相當之金額（最高法院92年度台上
      字第164號判決意旨參照）。是嚴重漏水影響居住品質，
      參酌前揭最高法院判決意旨，固應構成居住安寧之人格利
      益受侵害，惟仍應以「情節重大」為要件，始得請求非財
      產上之損害賠償。原告主張系爭1樓天花板滲漏水，致其
      長期擔心系爭1樓天花板可能龜裂崩塌，造成原告身心痛
      苦不己云云。查系爭2樓因冷給水管有破損及客廳、主臥
      、陽台廁所防水層有破損現象而造成系爭1樓後半段天花
      板受損，自屬侵權行為，已如前述。惟衡諸原告並未否認
      系爭1樓為原告之承租人所使用，原告並未居住使用系爭1
      樓，尚難認定原告個人於系爭1樓之居住安寧人有因系爭2
      樓漏水乙事而受有損害，是原告請求被告給付精神慰撫金
      13萬5,646元，難認有據。
五、綜上所述，原告請求（一）被告應將系爭2樓依系爭鑑定報
    告（附件五）第36至42頁所載處理順序及工程項目修復至不
    再漏水狀態。（二）被告應給付原告13萬7,597元及自起訴
    狀繕本送達翌日即109年4月6日（見本院卷第77頁）起至清
    償日止，按週年利率5%計算之利息，為有理由，應予准許。
    逾此部分，為無理由，應予駁回。
六、本件事證已臻明確，兩造其餘攻擊防禦方法及舉證，核與本
    件判決結果無影響，爰不另予一一論述，併此敘明。
七、本件原告勝訴部分係就民事訴訟法第427條第1項訴訟適用簡
    易程序所為被告敗訴之判決，依同法第389條第1項第3款規
    定，應依職權宣告假執行，此部分原告雖陳明願供擔保聲請
    宣告假執行，然其聲請僅係促使法院為職權之發動，爰不另
    為假執行准駁之諭知。並依同法第392條第2項規定，依職權
    宣告被告預供擔保後，得免為假執行。
八、訴訟費用負擔之依據：民事訴訟法第79條。　　
中　　華　　民　　國　　110 　年　　10　　月　　22　　日
                  臺北簡易庭  法  官  陳家淳
以上正本證明與原本無異。
如不服本判決，應於判決送達後20日內向本庭（臺北市○○○路0段
000巷0號）提出上訴狀。（須按他造當事人之人數附繕本）如委
任律師提起上訴者，應一併繳納上訴審裁判費。
中　　華　　民　　國　　110 　年　　10　　月　　29　　日
                              書記官  蘇炫綺